【裁判字號】    98,撤緩,172
【裁判日期】    980917
【裁判案由】    聲請撤銷緩刑
【裁判全文】
臺灣臺中地方法院刑事裁定             98年度撤緩字第172號
聲  請  人  臺灣臺中地方法院檢察署檢察官
受  刑  人  甲○○
上聲請人因受刑人犯詐欺罪（本院98年度簡字第107號），聲請
撤銷緩刑之宣告（98年度執聲字第3106號），本院裁定如下：
    主  文
聲請駁回。
    理  由
一、聲請意旨略以：受刑人甲○○因詐欺案件，經本院於民國98
    年3月12日以98年度簡字第107號刑事簡易判決（偵查案號：
    97年度偵字第25211、28510號），判處拘役50日，如易科罰
    金，以新臺幣1千元折算1日，緩刑2年，於98年3月30日確定
    在案。惟受刑人於緩刑期前即97年9月間某日起至同年10月
    中旬某日止復犯業務侵占罪，經本院於98年5月15日以98年
    度易字第936號刑事判決，判處應執行有期徒刑8月，並於98
    年6月15日確定在案，經核受刑人甲○○本件後案雖為緩刑
    前所犯，然後案有8次犯行，分別判處有期徒刑6月，定應執
    行刑為8月，固屬得易科罰金案件（經本院於98年6月30日以
    98年度聲字第2841號刑事裁定，如易科罰金，均以新臺幣1
    千元折算1日），然前案為緩刑宣告時，尚未及審酌其後案
    犯行，且前後2案均為侵害財產法益之犯罪，應認緩刑宣告
    難收矯治之效，依法聲請撤銷其緩刑之宣告，因而聲請依刑
    法第75條之1第1項第1款及刑法施行法第6條之1規定，撤銷
    其緩刑之宣告等語。
二、按刑法關於緩刑宣告得撤銷之原因，已於94年2月2日新增公
    佈刑法第75條之1，並於95年7月1日施行。而新修正刑法第
    75條之1係規定：「受緩刑之宣告而有下列情形之一，足認
    原宣告之緩刑難收其預期效果，而有執行刑罰之必要者，得
    撤銷其宣告：一、緩刑前因故意犯他罪，而在緩刑期內受得
    易科罰金之有期徒刑、拘役或罰金之宣告確定者。二、緩刑
    期內因故意犯他罪，而在緩刑期內受得易科罰金之有期徒刑
    、拘役或罰金之宣告確定者。三、緩刑期內因過失更犯罪，
    而在緩刑期內受有期徒刑之宣告確定者。四、違反第七十四
    條第二項第一款至第八款所定負擔情節重大者」，考其立法
    意旨略以：關於緩刑之撤銷，現行法第75條第1項固已設有
    2款應撤銷之原因；至得撤銷緩刑之原因，則僅於保安處分
    章內第93條第3項與撤銷假釋合併加以規定，體例上不相連
    貫，實用上亦欠彈性，爰參酌德國及奧地利現行立法例增訂
    得撤銷緩刑之原因，其中現行關於緩刑前或緩刑期間故意犯
    他罪，而在緩刑期內受得易科罰金之有期徒刑之宣告者，列
    為應撤銷緩刑之事由，因認過於嚴苛，而排除第75條應撤銷
    緩刑之事由，移列至得撤銷緩刑事由，俾使「法官依被告再
    犯情節，而裁量是否撤銷先前緩刑之宣告」；其次，如有前
    開事由，但判決宣告得易科罰金之有期徒刑、拘役、罰金時
    ，可見行為人仍未見悔悟，有列為得撤銷緩刑之事由，以資
    彈性適用，爰於第1項第1款、第2款增訂之。且本條採用裁
    量撤銷主義，賦予法院撤銷與否之權限，特於第1項規定實
    質要件為「足認原宣告之緩刑難收其預期效果，而有執行刑
    罰之必要」，供作審認之標準。亦即於上揭「得」撤銷緩刑
    之情形，法官應依職權本於合目的性之裁量，妥適審酌被告
    所犯前後數罪間，關於法益侵害之性質、再犯之原因、違反
    法規範之情節是否重大、被告主觀犯意所顯現之惡性及其反
    社會性等情，是否已使前案原為促使惡性輕微之被告或偶發
    犯、初犯改過自新而宣告之緩刑，已難收其預期之效果，而
    確有執行刑罰之必要，此與刑法第75條第1項所定2款要件有
    一具備，即毋庸再行審酌其他情狀，應逕予撤銷緩刑之情形
    不同，合先敘明。
三、本院經核受刑人甲○○上述兩案判決正本，認受刑人確係於
    緩刑前因故意犯他罪，而在緩刑期內受得易科罰金之有期徒
    刑之宣告，惟是否足認前開緩刑之宣告難收其預期效果，而
    有執行刑罰之必要，仍須衡酌相關情況決定之。經查本件受
    刑人於緩刑期前所犯業務侵占罪（侵占業務上向大樓住戶收
    取之管理費，侵占時間自97年9月間某日起至同年10月中旬
    某日止）與其所犯上開幫助詐欺取財罪（將帳戶之金融卡、
    密碼等資料交付予不詳姓名成年男子及其所屬詐欺集團成員
    供向被害人詐騙之匯款工具，被害人遭詐騙匯款時間為97年
    9月22日）之犯罪型態不同，犯罪時間相接近，所犯上開二
    案均坦承犯行，且所犯業務侵占罪各次侵占金額非高，並與
    被害人達成和解，另所犯上開幫助詐欺取財罪亦與被害人達
    成和解，取得被害人諒解等情，此有上開二案本院判決（即
    98年度易字第936號、98年度簡字第107號）各乙份附卷可稽
    。足見受刑人違反法規範之情節尚非重大、其主觀犯意所顯
    現之惡性及其反社會性應屬輕微，自難僅憑受刑人所犯前後
    兩案均為侵害財產法益之犯罪，即遽予認定上開關於幫助詐
    欺罪案件部分所宣告之緩刑，確有難以收預期效果而有執行
    刑罰必要之情形。況聲請人復未提出受刑人原宣告之緩刑難
    收其預期效果之具體事證以供本院審酌，且苟僅得依受刑人
    前後兩案所犯均屬侵害同一法益之犯罪，即可為推論受刑人
    原宣告之緩刑難收其預期效果，則刑法第75條及第75條之1
    即無區分之必要，即只要受刑人於緩刑前或緩刑內更犯罪，
    一律得撤銷緩刑，則前開立法本旨將意義盡失，亦與緩刑之
    目的乃避免短期自由刑之弊，並給予受刑人自新機會未盡相
    符，是聲請人之聲請，非有理由，應予駁回。
四、據上論斷，應依刑事訴訟法第220條，裁定如主文。
中    華    民    國    98    年    9     月    17    日
                  刑事第九庭    法  官  朱光國
上正本證明與原本無異
如不服本裁定應於送達後五日內向本院提出抗告狀
                                書記官  張孝妃
中    華    民    國    98    年    9     月    17    日


司法院資訊處製作；財團法人民間司法改革基金會備份。
